【裁判字號】    95,上,45
【裁判日期】    950704
【裁判案由】    分配表異議之訴
【裁判全文】
臺灣高等法院民事判決                    95年度上字第45號
上  訴  人  午○○
            天○○
            地○○
            宇○○
            亥○○
            Ｉ○○
            己○○
            申○○○
            戌○○
            Ｈ○○○
共      同
訴訟代理人  簡長順律師
被 上 訴人  巳○○
            玄○○
            丁○
            辰○○
            Ｂ○○
            乙○○○
            酉○○
            Ｄ○○
            丑○○
            Ｊ○○
            Ｇ○○
            Ｆ○○○
            壬○○
            丙○○
            癸○○
            卯○○
            Ｅ○○
            甲○○○
            宙○○
            庚○○
            Ｃ○○
            寅○○
            戊○○
            子○○
            黃○○
            Ａ○○
共      同
訴訟代理人  辛○○
兼  共  同
訴訟代理人  未○○
上列當事人間請求分配表異議之訴事件，上訴人對於中華民國94
年12月2 日臺灣臺北地方法院94年度訴字第1209號第一審判決提
起上訴，本院於民國95年6月20日言詞辯論終結，判決如下：
    主  文
上訴駁回。
第二審訴訟費用由上訴人負擔。
    事實及理由
一、上訴人受合法通知，未於言詞辯論期日到場，核無民事訴訟
    法第386 條所列各款情形，此部分爰依被上訴人之聲請，由
    其一造辯論而為判決，合先敘明。
二、上訴人起訴主張：上訴人前聲請原執行法院以93年度執酉字
    第19722 號強制執行事件對債務人即訴外人程道明之財產強
    制執行，執行法院於民國94年1 月17日製作分配表，將被上
    訴人及原審共同被告Ｇ○○、鍾芷生、鍾寶玉、鍾復生、鍾
    杰生之被繼承人鍾謝娥英列為併案債權人，惟本件除被上訴
    人巳○○、玄○○、宙○○3 人於93年8月4日另依其他執行
    名義具狀聲請強制執行外，93年8 月12日強制執行之聲請狀
    上僅由訴外人辛○○單獨具名為之，被上訴人在拍賣終結前
    均未在該聲請書狀上具名、簽名、蓋章或提出委任狀於法院
    ，渠等既未曾具名提出書狀聲請強制執行或聲明參與分配，
    自不得參與分配，故應將被上訴人之債權全部排除（含執行
    費用），並重新按合法參與分配之債權依比例分配。又上開
    強制執行事件之併案債權人之一鍾謝娥英即原審共同被告Ｇ
    ○○、鍾芷生、鍾寶玉、鍾復生、鍾杰生之被繼承人，在訴
    外人辛○○於93年8 月12日具狀聲請強制執行前早已死亡，
    本不應列入債權分配等語。並聲明本院93年度執酉字第1972
    2號損害賠償強制執行事件，於94年1月17日所製作之分配表
    ，應更正如原判決附表所示分配之判決。（原審判決原法院
    93年度執字19722 號損害賠償強制執行事件，就債務人程道
    明所有之不動產拍賣所得價金，所為之94年1 月17日北院錦
    93執酉字第19722 號通知定94年3月9日上午11時實施分配之
    分配表，內載分配予原審共同被告Ｇ○○、鍾芷生、鍾寶玉
    、鍾復生、鍾杰生之被繼承人鍾謝娥英次序18執行費新台幣
    （下同）320元、次序61普通債權原本4萬元，應予剔除，不
    得列入分配。並駁回上訴人其餘之訴。上訴人就其敗訴部分
    提起上訴。原審共同被告Ｇ○○、鍾芷生、鍾寶玉、鍾復生
    、鍾杰生就其敗訴部分未聲明不服。）。並上訴聲明：(一)原
    判決不利上訴人部分廢棄。(二)台灣台北地方法院93年執酉字
    第19722號強制執行事件，於94年1月14日所製作之分配表，
    應更正如原判決附表所示之分配。
二、被上訴人則以：上訴人對於被上訴人參與分配，在原法院已
    提出異議之聲請，業經原法院民事執行處 94年2月14日及94
    年3月3日裁定駁回，上訴人對於前開裁定不服，提起抗告，
    亦於 94年3月30日抗告駁回；又上訴人不服，再向原法院提
    起民事訴訟，亦經原法院 94年12月2日駁回上訴人之訴；又
    93年9月1日及93年9 月29日原法院民事執行處通知定期拍賣
    期日，已列被上訴人為參與分配債權人，上訴人並未為異議
    之表示；又被上訴人之委任狀上雖載明委任受任人處理債權
    領款之事宜，惟仍有參與分配之用意等語，資為抗辯。並答
    辯聲明：上訴駁回。
三、兩造不爭執之事項：
  (一)本件被上訴人巳○○、玄○○、宙○○於94年8月4日以原法
    院92年度促字第23960 號確定之支付命令為執行名義，具狀
    聲請原法院93年度執字第28648 號清償債務強制執行，嗣併
    入同院93年度執字第19722 號損害賠償強制執行事件。於執
    行法院94年1 月17日製作之分配表中，其債權原本分別獲分
    配3 00,000元、560,000元、200,000元，上訴人對於上開被
    上訴人巳○○3 人於94年8月4日強制執行之聲請獲分配之金
    額不爭執，有上訴人起訴狀、原法院94年5月2日言詞辯論筆
    錄在卷可按（見原審卷(一)第6頁、第138頁）；並經本院依職
    權調閱93年度執字第28648號、93年度執字第19722號卷宗核
    閱屬實。
  (二)93年8月12日訴外人辛○○以原法院院92年度促字第23555號
    確定之支付命令為執行名義，具狀聲請原法院93年度執字第
    29853 號強制執行，嗣該強制執行事件併入同院93年度執字
    第19722 號強制執行事件執行，亦據調閱上開執行事件全卷
    屬實。
  (三)93年度執字第19722號強制執行事件，經執行法院於94年1月
    17日製作分配表，將上開93年8 月12日強制執行聲請狀所附
    之執行名義中記載之被上訴人債權全部列入分配。
  (四)被上訴人於拍賣終結後於93年11月25日以民事陳報狀補正委
    任狀。
四、本件應審究者為，本件被上訴人於拍賣終結後補正參與分配
    之委任狀是否可參與分配？
  (一)上訴人主張：93年8 月12日強制執行之聲請狀上僅由訴外人
    辛○○單獨具名為之，被上訴人在拍賣終結前均未在該聲請
    書狀上具名、簽名、蓋章或提出委任狀於法院，自不得參與
    分配等語。被上訴人則以：93年8 月12日強制執行聲請狀上
    有寫明「等27人」，並附有被上訴人名冊，而執行費亦係由
    被上訴人共同繳納，且被上訴人業已於93年11月25日補正委
    任狀，故被上訴人已委任訴外人辛○○代理被上訴人聲請強
    制執行。且本件拍賣不動產時，均有通知兩造，通知函內並
    載明被上訴人為併案債權人，當時上訴人並無異議等語，資
    為抗辯。
  (二)按「債權人或債務人對於分配表所載各債權人之債權或分配
    金額有不同意者，應於分配期日一日前，向執行法院提出書
    狀，聲明異議。前項書狀，應記載異議人所認原分配表之不
    當及應如何變更之聲明。」、「異議未終結者，為異議之債
    權人或債務人，得向執行法院對為反對陳述之債權人或債務
    人提起分配表異議之訴。」、「聲明異議人未於分配期日起
    十日內向執行法院為前二項起訴之證明者，視為撤回其異議
    之聲明」，強制執行法第39條，第41條第1項前段、第3項前
    段分別定有明文。本件93年度執字第19722 號損害賠償強制
    執行事件，定於94年3月9日上午11時實行分配，上訴人於94
    年2月22日具狀聲明異議，並於94年3月10日提起本件訴訟，
    且於94年3 月14日向執行法院為起訴之證明，業經本院調閱
    上開執行卷宗查明無訛，且有記載收狀日期戳之民事起訴狀
    狀附卷可稽，故上訴人之起訴符合上開規定，合先敘明。
  (三)又「他債權人參與分配者，應於標的物拍賣、變賣終結或依
    法交債權人承受之日1 日前，其不經拍賣或變賣者，應於當
    次分配表作成之日1 日前，以書狀聲明之」、「對於已開始
    實施強制執行之債務人財產，他債權人再聲請強制執行者，
    已實施執行行為之效力，於為聲請時及於該他債權人，應合
    併其執行程序，並依前二條之規定辦理。」，強制執行法第
    32條第1 項、第33條亦分別定有明文。經查，債權人即被上
    訴人於93年8月12日持原法院92年度促字第23555號支付命令
    暨確定證明書為執行名義，具狀向原院聲請強制執行，並分
    93年度執字第29853 號案受理在案，嗣將該案併入本院93年
    度執字第19722 號強制執行事件乙案執行。依強制執行聲請
    狀所示，稱謂欄內係記載：「聲請人即債權人等27人」、姓
    名：「辛○○（代表人）」，具狀人亦僅有辛○○之簽名蓋
    章，惟其於該狀內記載「聲請強制執行的內容：債務人應向
    各債權人連帶給付如附表所示之金額，並自支付命令送達之
    翌日起至清償日止，按年息百分之五計算之利息並連帶賠償
    督促程序費用及執行費用。」，亦同時附有債權人巳○○等
    27人名冊、各債權人應繳納執行費之明細及各債權額明細，
    並附有其上記載各債權人債權金額、依比例計算應繳（執行
    費）金額之明細表影本一件，該明細表亦有各債權人在核對
    繳付金簽名處簽名，辛○○在備註欄處簽名。此有上開聲請
    狀、執行名義、債權人巳○○等27人之名冊、各債權人應繳
    納執行費之明細及各債權額明細，並附有其上記載各債權人
    債權金額、依比例計算應繳（執行費）金額之明細表影本等
    件附於原法院院93年度執字第29853 號執行卷可按，顯見辛
    ○○除自己聲請強制執行外，另以債權人巳○○等26人之代
    理人名義聲請上開之強制執行程序甚明，雖辛○○代理巳○
    ○等26人聲請強制執行時，未提出巳○○等26人之委任狀，
    然委任狀之欠缺乃屬可補正之事項，於執行法院未以裁定駁
    回前，並不生失權之效果，渠等已於93年11月25日補正上開
    之委任狀，有該委任狀附於原法院93年度執字第19722 號執
    行卷（第190至219頁）內可稽，其程序上之瑕庛自已補正，
    依強制執行法第30條之1 準用民事訴訟法第75條、第48條之
    規定，溯及於行為時發生效力。而本件標的物係於93年11月
    10日拍賣終結（見上開93年度執字第19722號執行卷第114頁
    拍賣不動產筆錄），債權人即被上訴人巳○○人聲請強制執
    行之時間為93年8 月12日，又係在該拍定時日之前，依上開
    說明，執行法院一併將除鍾謝娥英外之上述其餘26人之債權
    列入分配表分配，於法並無不合。上訴人主張93年8月12 日
    強制執行之聲請狀上僅由訴外人辛○○單獨具名為之，本件
    被上訴人在拍賣終結前均未在該聲請書狀上具名、簽名、蓋
    章或提出委任狀於法院，嗣雖於93年11月25日提出委任狀，
    惟該委任狀係載明為「債權領款」且委任未○○及辛○○ 2
    人共同代理，顯見係為取款而委任，非委任強制執行，是渠
    等既未曾具名提出書狀聲請強制執行或聲明參與分配，自不
    得參與分配云云，自不足採。
五、綜上所述，上訴人依強制執行法第39條、第41條規定，請求
    將台灣台北地方法院93年執酉字第19722 號強制執行事件，
    於94年1 月14日所製作之分配表，更正如原判決附表所示之
    分配，為無理由，不應准許。原審為上訴人敗訴之判決，並
    無不合。上訴意旨指摘原判決此部分不當，求予廢棄改判，
    為無理由，應予駁回。
六、又本件事證已臻明確，兩造其餘攻擊防禦方法及未經援用之
    證據，經本院斟酌後，認為均不足以影響本判決之結果，爰
    不一一論述，併此敘明。
七、據上論結，本件上訴為無理由，依民事訴訟法第449條第1項
    、第78條，判決如主文。
中    華    民    國    95    年    7     月    4     日
                  民事第五庭  審判長法  官  林丁寶
                                    法  官  陳博享
                                    法  官  蔡芳齡
正本係照原本作成。
如不服本判決，應於收受送達後20日內向本院提出上訴書狀，其
未表明上訴理由者，應於提出上訴後20日內向本院補提理由書狀
（均須按他造當事人之人數附繕本）上訴時應提出委任律師或具
有律師資格之人之委任狀；委任有律師資格者，另應附具律師資
格證書及釋明委任人與受任人有民事訴訟法第466條之1第1 項但
書或第二項（詳附註）所定關係之釋明文書影本。
中    華    民    國    95    年    7     月    11    日
                                    書記官  蔡錦輝
附註：
民事訴訟法第四百六十六條之一（第一項、第二項）：
對於第二審判決上訴，上訴人應委任律師為訴訟代理人。但上訴
人或其他法定代理人具有律師資格者，不在此限。
上訴人之配偶、三親等內之血親、二親等內之姻親，或上訴人為
法人、中央或地方機關時，其所屬專任人員具有律師資格並經法
院認為適當者，亦得為第三審訴訟代理人。


司法院資訊處製作；財團法人民間司法改革基金會備份。
